臺灣高雄地方法院民事判決　　　　　　100年度簡上字第70號
上　訴　人　沈官寶
被　上訴人　遠東國際商業銀行股份有限公司
法定代理人　侯金英
訴訟代理人　林建和
上列當事人間請求清償債務事件，上訴人對於民國99年11月23日
本院簡易庭99年度雄簡字第2394號第一審簡易判決提起上訴，本
院於100 年5 月12日言詞辯論終結，判決如下：
    主  文
上訴駁回。
第二審訴訟費用由上訴人負擔。
    事實及理由
一、被上訴人起訴主張：上訴人於民國95年7 月間向訴外人友邦
    國際信用卡股份有限公司（下稱友邦公司）請領信用卡（卡
    號：0000000000000000）使用，上訴人消費後應於每月20日
    前清償信用卡帳款，倘有積欠或逾期者，依信用卡約定條款
    之規定，應加計自友邦公司墊款日起至清償日止，按週年利
    率15％計算之利息。上訴人至98年10月尚積欠友邦公司信用
    卡消費款本金新臺幣（下同）230,266 元未給付，上訴人雖
    曾經債務協商程序成立，惟已於98年8 月毀諾，嗣友邦公司
    於98年9 月1 日將上開債權讓與被上訴人，經被上訴人催討
    前開款項後，上訴人仍未還款，爰依系爭信用卡契約之法律
    關係，提起本件訴訟等語。並於原審聲明：上訴人應給付被
    上訴人230,266 元，及自98年11月21日起至清償日止，按週
    年利率15％計算之利息。
二、上訴人則以：伊對被上訴人主張之欠款金額沒有意見，惟利
    息過高，伊無法負擔，依協商方案並無需加計利息等語，資
    為抗辯，並於原審聲明：上訴人之訴駁回。
三、原審經審理結果，准許上訴人全部請求。上訴人提起本件上
    訴，並於本院審理中補陳：伊已於99年間與被上訴人之催收
    帳款人員協商以每月給付3,300 元清償前開債務，兩造已達
    成訴訟外和解，被上訴人竟仍依原信用卡契約之法律關係請
    求，顯有違誤，退萬步言，縱認被上訴人之請求有理由，上
    訴人每月薪資僅17,000元，被上訴人聲請強制執行之結果所
    得款項明顯少於每月3,300 元，請求本院依民法第318 條之
    規定，為每月3,300 元之分期給付判決等語。並於本院聲明
    ：(一)原判決廢棄。(二)前開廢棄部分，被上訴人在第一審之訴
    駁回。被上訴人則聲明：上訴駁回。
四、兩造不爭執之事項：
  (一)上訴人共積欠被上訴人230,266 元，及自98年11月21日起至
    清償日止，按週年利率15％計算之利息。
五、本件之爭點：
  (一)被上訴人請求上訴人清償230,266 元，及自98年11月21日起
    至清償日止，按週年利率15％計算之利息，有無理由？
六、得心證之理由：
  (一)查上訴人於民國95年7 月間向友邦公司請領信用卡使用，倘
    帳款有積欠或逾期者，依信用卡約定條款之規定，應加計自
    友邦公司墊款日起至清償日止，按週年利率15％計算之利息
    ，上訴人雖曾經債務協商程序成立，惟已於98年8 月毀諾，
    另上訴人至98年10月尚積欠信用卡帳款本金230,266 元未給
    付，嗣友邦公司於98年9 月1 日將上開債權讓與被上訴人等
    情，為兩造所不爭執，並據被上訴人提出信用卡申請書、出
    行政院金融監督管理委員會98年8 月11日金管銀票字第0984
    0006080 號函、友邦公司信用卡業務移轉同意書、被上訴人
    歸戶基本資料查詢單、消費繳息總查表、上訴人消費明細表
    各1 份附卷可稽（見原審卷第15至17頁背面、臺北地院北簡
    字卷第5 至6 頁、第8 頁、第10至11頁），自堪信為真實。
  (二)按當事人主張有利於己之事實者，就其事實有舉證之責任，
    民事訴訟法第277 條本文定有明文。次按請求履行債務之訴
    ，除被告自認原告所主張債權發生原因之事實外，應先由原
    告就其主張此項事實，負舉證之責任，必須證明其為真實後
    ，被告於其抗辯事實，始應負證明之責任，此為舉證責任分
    擔之原則（最高法院43年台上字第377 號判例參照）。查被
    上訴人於原審起訴主張：上訴人自98年6 月起未依約繳交信
    用卡欠款，迄98年10月，共積欠友邦公司本金230,266 元乙
    節，此為上訴人所不爭執，惟辯以：上訴人於99年間與被上
    訴人之催收人員協議以每月給付被上訴人3,300 元清償債務
    達成和解等語，揆諸前開說明，上訴人已自認被上訴人所主
    張債權發生原因事實，被上訴人就上訴人積欠前揭信用卡債
    務之事實，毋庸負舉證責任，另上訴人辯以已與被上訴人成
    立訴訟外和解之事實，則為被上訴人所否認，上訴人自應就
    此部分負舉證責任，要無疑義。
  (三)查上訴人陳稱已與被上訴人成立以每月給付3,300 元償還前
    開欠款之訴訟外和解乙情，為被上訴人所否認，徵之常理，
    倘上訴人確已與被上訴人成立前揭訴訟外和解，為恐口無憑
    ，理應要求與被上訴人簽立協議書，或問明與其協議之被上
    訴人承辦人員為何人，以保障自身權益，方符合社會一般交
    易生活之常情，惟本件上訴人既未與被上訴人書立以每月給
    付3,300 元償還前開欠款之協議書，復不知與其協議者為何
    人，且上訴人自98年8 月起迄今，並無每月給付被上訴人3,
    300 元之繳款紀錄，有上訴人帳務查詢表1 份在卷可徵（見
    本院卷第34至37頁），上訴人復末能另行舉證以實其說，是
    上訴人空言已於99年與被上訴人成立訴訟外和解云云，自難
    採信。
  (四)按約定利率，超過週年20% 者，債權人對於超過部分之利息
    ，無請求權，民法第205 條定有明文。依上開規定，法定利
    率最高限制為週年利率20% ，本件利率約定為週年利率15%
    ，基於契約自由原則，系爭債務自無約定利率過高之情事。
    又上訴人就系爭債務雖曾經債務協商程序成立，惟已於98年
    8 月毀諾，為上訴人不爭執，則上訴人僅得依「個別協商一
    致性方案」與金融機構再次協商，而依該協商方案所約定之
    利率計算利息，不得再依先前債務協商程序達成之協商方案
    ，要求被上訴人不得請求加計利息，是上訴人主張其債務不
    需加計利息云云，尚屬無據。
  (五)準此以言，上訴人既不爭執積欠被上訴人系爭債務，且無法
    舉證證明已與被上訴人成立和解，則被上訴人依信用卡契約
    之法律關係，請求上訴人給付230,266 元，及自98年11月21
    日起至清償日止按週年利率15％計算之利息，即屬有據，應
    予准許。
七、按債務人無為一部清償之權利。但法院得斟酌債務人之境況
    ，許其於無甚害於債權人利益之相當期限內，分期給付，或
    緩期清償，民法第318 條第1 項固定有明文。惟本條項但書
    之規定，不過認法院有斟酌債務人境況，許其分期給付或緩
    期清償之職權，非認債務人有要求分期給付或緩期清償之權
    利（最高法院23年上字第224 號判例參照）。上訴人雖主張
    其資力狀況有困窘之情事，欲以每月攤還3,300 元分期清償
    等語；惟依前揭法律規定，僅於例外時，始得由法院斟酌之
    ，而法院斟酌是否准許上訴人分期給付之時，應注意兼顧債
    權人之利益。本件上訴人分期給付之請求經被上訴人訴訟代
    理人於本院審理中當庭陳明不同意，且上訴人經債務協商程
    序，准許上訴人分期清償後，未依分期清償方案履行而毀諾
    乙節，業如前述，則倘許其分期給付，亦難期待上訴人依約
    履行，恐將損害被上訴人之利益。從而，上訴人請求每月以
    攤還3,300 元來分期清償云云，要屬無據。
八、綜上所述，被上訴人依據系爭信用卡契約之法律關係，請求
    上訴人給付230,266 元，及自98年11月21日起至清償日止按
    週年利率15％計算之利息，即屬有據，原審所為上訴人敗訴
    之判決，並無不合。上訴意旨指摘原判決不當，求予廢棄改
    判，為無理由。
據上論結，本件上訴為無理由，依民事訴訟法第436 之1 第3 項
、第449 條第1 項、第78條，判決如主文。
中    華    民    國    100   年    5     月    26    日
                  民事第三庭   審判長法  官  朱玲瑤
                                     法  官  陳宛榆
                                     法  官  洪能超
以上正本證明與原本無異。
本判決不得上訴。
中    華    民    國    100   年    5     月    26    日
                                     書記官  火秋予